【裁判字號】    92,上易,57
【裁判日期】    920529
【裁判案由】    侵權行為損害賠償
【裁判全文】
臺灣高等法院高雄分院民事判決  九十二年度上易字第五七號
      上  訴  人  乙○○
      上  訴  人  甲○○
      訴訟代理人  鄧國璽律師
      被 上 訴人  丙○○    .
右當事人間請求侵權行為損害賠償事件，上訴人對於中華民國九十一年十二月三十一
日臺灣屏東地方法院九十一年度訴字第六○五號第一審判決提起上訴，本院判決如左
：
    主      文
上訴駁回。
第二審訴訟費用由上訴人乙○○、甲○○連帶負擔六分之五，餘由上訴人乙○○負擔
。
    事實及理由
一、被上訴人經合法通知，未於言詞辯論期日到場，核無民事訴訟法第三百八十六條
    所列各款情形，爰依上訴人之聲請由其一造辯論而為判決，合先明。
二、本件被上訴人起訴主張：上訴人甲○○明知上訴人乙○○為被上訴人之夫，二人
    竟自民國八十七年起至八十九年間止，先後發生性關係多次，並於八十八年十一
    月十日生下一女黃韋珍，經上訴人乙○○認領，嗣於九十年六月二十七日，被上
    訴人向戶政機關請領戶籍謄本，始知悉上情，精神上受有極大痛苦，為此本於民
    法第一百八十四條、第一百八十五條及第一百九十五條第一項規定，請求上訴人
    連帶賠償被上訴人精神慰藉金新台幣（下同）三百萬元，及自起訴狀繕本送達翌
    日起至清償日止，按年息百分之五計算之利息。又上訴人乙○○於九十年五月十
    日十八時許，因細故與被上訴人發生爭執，竟出手毆打被上訴人，致被上訴人受
    有右前頸部傷七×一公分、右下頷部瘀傷三×二公分、右前臂瘀傷四×三公分、
    右上臂瘀傷五×一公分之傷害。嗣被上訴人對上訴人乙○○向台灣屏東地方法院
    聲請核發通常保護令，經台灣屏東地方法院於九十年六月六日以九十年度家護字
    第一八四號裁定令上訴人乙○○不得對被上訴人實施身體或精神上不法侵害之行
    為，詎上訴人乙○○仍於九十年七月二十八日十三時許，因細故再次毆打被上訴
    人，致被上訴人受有左上臂九×六公分瘀傷、右上臂六×二公分瘀傷、左大腿二
    ○×三公分瘀傷、右大腿三×四公分瘀傷、左小腿十六×四公分瘀傷、右小腿十
    八×四公分瘀傷、左後腰部三×二公分瘀傷、臀部二×一公分擦傷之傷害，上訴
    人乙○○上開傷害行為，致被上訴人精神上受有極大痛苦，為此訴請上訴人乙○
    ○賠償被上訴人精神慰藉金新台幣（下同）三十萬元，及自起訴狀繕本送達翌日
    起至清償日止，按年息百分之五計算之利息等語。（原審判決上訴人乙○○、甲
    ○○應連帶給付被上訴人五十萬元，及上訴人乙○○應自九十一年三月七日起、
    上訴人甲○○自九十一年三月九日起，均至清償日止，按年息百分之五計算之利
    息。上訴人乙○○應給付被上訴人十萬元，及自九十一年三月七日起至清償日止
    ，按年息百分之五計算之利息。並駁回被上訴人其餘之訴。就敗訴部分，未據被
    上訴人聲明不服）於本院聲明：求為判決：(一)上訴駁回。(二)上訴費用由上訴人負
    擔。
三、上訴人則以：上訴人乙○○與被上訴人自七十八年間結婚以來，被上訴人怠於家
    務、嗜賭，未盡妻媳責任，導致上訴人乙○○於八十七年間感情生活陷於低潮，
    因而認識上訴人甲○○，二人並於八十八年十一月產下一女黃韋珍，嗣被上訴人
    申請戶籍謄本時，發現上訴人二人在外生子一事，至此上訴人乙○○與被上訴人
    之感情正式宣告決裂。又被上訴人於九十一年十一月二十四日與訴外人曹進發亦
    發生通姦行為，且經常以言語頂撞共同生活之婆婆黃張愛月，並於九十年十一月
    八日動手毆打黃張愛月，復一再編纂不實事由對上訴人提出數起傷害及偽造文書
    等告訴案件，被上訴人之行徑實已嚴重失當，故被上訴人就本件損害之發生與擴
    大，亦有可歸責之事由，自有減輕賠償金額或免除之適用等語置辯。上訴聲明：
    求為判決：(一)原判決不利於上訴人之部分予以廢棄。(二)並駁回被上訴人在第一審
    之訴。(三)第一、二審訴訟費用均由被上訴人負擔。
四、查，被上訴人主張其與上訴人乙○○係夫妻關係，上訴人二人自八十七年起至八
    十九年間止，先後發生性關係多次，並於八十八年十一月十日生下一女黃韋珍，
    經上訴人乙○○認領。又上訴人乙○○分別於九十年五月十日十八時許及九十年
    七月二十八日十三時許，毆打被上訴人成傷之事實，為上訴人二人所不爭執，參
    以上訴人乙○○之通姦及傷害之刑事責任，暨上訴人甲○○相姦之刑事責任部分
    ，均經台灣屏東地方法院以九十一年度易字第六號分別判處上訴人乙○○連續違
    反法院依家庭暴力防治法第十三條所為禁止實施家庭暴力行為之裁定，處有期徒
    刑六月，又有配偶而連續與人通姦，處有期徒刑五月，應執行有期徒刑十月。上
    訴人甲○○連續與有配偶之人相姦，處有期徒刑四月，上訴人二人不服上訴後，
    經本院以九十一年度上易字第一一九八號判決駁回其等之上訴而告確定等情，亦
    有刑事判決書二份在卷可稽，是被上訴人所主張之上開事實，自堪認屬實。
五、次查，上訴人主張被上訴人自結婚以來即怠於家務、嗜賭，未盡妻媳責任，經常
    以言語頂撞共同生活之婆婆黃張愛月，且與訴外人曹進發通姦云云，惟為被上訴
    人所否認，惟縱令上訴人所主張之上開事實均屬實，並不表示上訴人二人當然有
    相、通姦之權利，及上訴人乙○○有毆打被上訴人之權利，何況上訴人二人相通
    姦行為乃其等二人憑自由意志所決定，及上訴人乙○○是否毆打被上訴人亦可基
    於其個人自由意志決定，與上訴人所述之被上訴人上開行為無關，亦無必然關係
    存在，故上訴人主張被上訴人就本件損害之發生與擴大，亦有可歸責之事由，自
    有民法第二百十七條第一項減輕賠償金額或免除之適用云云，不足採信。
六、按不法侵害他人基於配偶關係之身分法益而情節重大者，被害人雖非財產上之損
    害，亦得請求賠償相當之金額，修正後民法第一百九十五條第三項定有明文。又
    數人共同不法侵害他人之權利者，連帶負賠償責任，亦為同法第一百八十五條第
    一項前段所明定。本件上訴人二人間有通姦行為，業如前述，此項行為，就其社
    會評價而言，顯對被上訴人之配偶身分法益造成傷害，並使被上訴人精神上受有
    相當大之痛苦，則被上訴人依據侵權行為之法律關係，請求上訴人二人連帶賠償
    非財產上之損害，自屬有據。次按不法侵害他人之身體者，被害人雖非財產上之
    損害，亦得請求賠償相當之金額，民法第一百九十五條第一項前段定有明文，茲
    上訴人乙○○毆打被上訴人成傷，係屬不法侵害被上訴人之身體，對被上訴人因
    此所受之精神上痛苦，亦應負損害賠償責任。
七、本院審酌被上訴人係中華醫專畢業，目前工作是推銷藥品，名下有房屋一棟；上
    訴人乙○○係大仁藥專畢業，目前開設藥局，每天大約有四、五千元營業額之收
    入，名下有一筆土地；上訴人甲○○則係國中畢業，目前沒有工作，名下有大樓
    公寓十一樓一層，坪數大約三十坪等情，業據兩造於原審陳明在卷。並斟酌兩造
    之身分、地位、經濟狀況，及上訴人二人長期通姦、相姦之行為、被上訴人之傷
    勢尚非嚴重，及被上訴人所受精神痛苦程度等情形，認被上訴人就上訴人二人之
    通姦、相姦行為部分，得請求上訴人連帶給付之精神慰藉金以五十萬元為適當，
    就上訴人乙○○傷害行為部分，認被上訴人得請求上訴人乙○○給付之精神慰藉
    金以十萬元為適當。從而，原審命上訴人連帶給付被上訴人五十萬元，及自起訴
    狀繕本送達之翌日即上訴人乙○○自九十一年三月七日起、上訴人甲○○自九十
    一年三月九日起，均至清償日止，按年息百分之五計算之利息，暨上訴人乙○○
    應給付被上訴人十萬元，及自九十一年三月七日起至清償日止，按年息百分之五
    計算之利息，即無不當，上訴意旨指摘原判決此部份不當，求予廢棄改判，為無
    理由，應予駁回。
八、據上論結，本件上訴為無理由，依民事訴訟法第四百四十九條第一項、第七十八
    條、第八十五條第二項、第四百六十三條、第三百八十五條第一項前段，判決如
    主文。
中      華      民      國    九十二    年      五      月  二十九      日
                                      臺灣高等法院高雄分院民事第三庭
~B1審判長法官  張國彬
~B2      法官  徐文祥
~B3      法官  鄭月霞
右為正本係照原本作成。
不得上訴。
~B法院書記官  魏文常
中      華      民      國    九十二    年      五      月  二十九      日


司法院資訊處製作；財團法人民間司法改革基金會備份。
